【裁判字號】    95,易,1255
【裁判日期】    951124
【裁判案由】    家庭暴力防治法之違反保護令
【裁判全文】
臺灣彰化地方法院刑事判決              95年度易字第1255號
公  訴  人  臺灣彰化地方法院檢察署檢察官
被      告  丙○○
上列被告因違反家庭暴力防治法等案件，經檢察官提起公訴（95
年度偵字第8688號、95年度偵字第8951號），因被告於本院準備
程序中就被訴事實為有罪之陳述，經本院合議庭裁定由受命法官
進行簡式審判程序，本院判決如下：
    主  文
丙○○違反保護令，處有期徒刑參月；又傷害直系血親尊親屬之
身體，處有期徒刑伍月。應執行有期徒刑柒月。
對於傷害甲○○部分公訴不受理。
    事  實
一、丙○○係丁○○、乙○○之子，渠等間具有家庭暴力防治法
    第3條第3款所定之家庭成員關係。丙○○曾因對乙○○實施
    身體、精神上不法傷害行為，經乙○○聲請本院家事法庭於
    民國95年4月13日，以95 年度家護字第64號核發民事通常保
    護令，裁定命丙○○不得對乙○○實施身體或精神上不法侵
    害行為，亦不得直接或間接對於乙○○為騷擾行為，有效期
    間10月。詎丙○○收受上揭保護令後，仍不知悔悟，僅因父
    母將家中之電冰箱售予甲○○一事，即對父母心生不滿，於
    上開保護令之有效期間內，基於違反保護令及傷害之犯意，
    於95 年9月24日晚上10時30分許，至父母即丁○○、乙○○
    位於彰化縣彰化市○○路○段211巷16號之住處，踢踹大門發
    生巨大聲響，致乙○○心生畏佈而驚呼救命，以此方式對乙○○實施精神上不法之侵害行為，而違反上開保護令。適自
    外返家之丁○○聞聲知悉，即由家中取出鐵條1支、噴霧器1
    把，持之以圖制止丙○○前述違反上開保護令之行為，未料
    丙○○乃另起傷害直系血親尊親屬身體之犯意，搶下丁○○
    所持之上開鐵條，毆打丁○○之頭部及身體多處，致丁○○
    不支倒地，且仍未善罷甘休，再以腳踏採丁○○之胸腹部，
    丁○○終因此受有頭部外傷併臉部撕裂傷、左大腿撕裂傷及
    雙上肢多處擦傷等傷害。
二、案經丁○○、乙○○訴由彰化縣警察局彰化分局報告臺灣彰
    化地方法院檢察署檢察官偵查起訴，於本院準備程序進行中
    ，被告先就被訴事實為有罪之陳述，經裁定行簡式審判程序
    。
    理  由
壹、有罪部分：
一、本件被告丙○○所犯係死刑、無期徒刑、最輕本刑為3 年以
    上有期徒刑以外之罪，其於準備程序就前揭被訴事實為有罪
    之陳述，經受命法官告知簡式審判程序之旨，並聽取其與公
    訴人之意見後，本院認無不得或不宜改依簡式審判程序進行
    之處，爰依刑事訴訟法第273條之1第1項、第284 條之1，裁
    定本案由受命法官獨任進行簡式審判程序，合先敘明。
二、上揭事實，業經被告丙○○於本院訊問時坦承不諱（見本院
    95年度易字第1255號卷第21、28、29），核與告訴人即被告
    之父丁○○、告訴人即被告之母乙○○在警詢、偵查中之指
    訴相符（見臺灣彰化地方法院95年度偵字第8951號卷第19-2
    3、55頁，95年度偵字第8688號卷第19、20 頁），並有扣案
    之鐵條1支、噴霧器1把，及告訴人丁○○之財團法人彰化基
    督教醫院95年9月25日之診斷書、本院95年度家護字第64號
    通常保護令裁定、彰化縣警察局彰化分局保護令執行紀錄表
    各1紙，與照片1張、扣押物品清單等件附卷可稽（見臺灣彰
    化地方法院95年度偵字第8951號卷第24-26、28、53頁）。
    本件事證明確，被告犯行洵堪認定，應依法論科。
三、查被告丙○○與丁○○、乙○○分別為父子、母子關係，丁○○係被告之直系血親尊親屬，且屬家庭暴力防治法第3條
    第3款所定之家庭成員，是被告對告訴人丁○○故意實施身
    體上之不法侵害行為，而成立刑法所規定之傷害罪，屬家庭
    暴力防治法第2條第2項所稱之家庭暴力罪。核被告對告訴人
    乙○○所為，係犯家庭暴力防治法第50條第1款之違反保護
    令罪；對告訴人丁○○所為，係對直系血親尊親屬犯刑法第
    277 條第1項之傷害罪，應依刑法第280條之規定加重其刑至
    1/2 。被告上揭2罪，罪名互異、行為亦殊，應予分論併罰
    。爰審酌被告身為人子，不僅未能孝敬父母，且動輒對父母
    飽以拳腳，並有多次家庭暴力前科，尚未因而悔悟，反變本
    加厲，無視本院民事通常保護令之拘束、保護，猶對告訴人
    即被告之母乙○○實施精神上不法侵害行為、騷擾行為；並
    參以其曾於95年7月間有對告訴人即被告之父丁○○施加暴
    力之嫌，經臺灣彰化地方法院檢察署於95年8月23日以95年
    度偵字第7378號偵查起訴、於本院95年易字第990號另案審
    理中，現又因先前另案所犯之傷害、妨害自由案件正在監執
    行中，有臺灣高等法院被告前案紀錄表、臺灣彰化地方法院
    檢察署檢察官執行指揮書各1份在卷可參（見本院95年度易
    字第1255號卷第6-1、39頁），卻仍於95年9月24日晚上10時
    30分許，以鐵條毆擊告訴人丁○○之頭部及身體多處，致丁○○不支倒地後，再以腳踏採丁○○之胸腹部，致丁○○受
    有頭部外傷併臉部撕裂傷、左大腿撕裂傷及雙上肢多處擦傷
    等傷害；及其犯罪後自始否認、加以辯解，至本院訊問時雖
    終能坦承犯行，但未與告訴人丁○○、乙○○達成和解之態
    度，與告訴人丁○○身體所受之傷害程度、告訴人丁○○、
    乙○○心理蒙受之陰影痛苦等一切情狀，分別量處如主文第
    1項所示之刑，並定應執行之刑。扣案之鐵條1支、噴霧器1
    把為告訴人丁○○所有，業據被告及告訴人丁○○陳述在卷
    （見本院95年度易字第1255號卷第28頁、臺灣彰化地方法院
    95年度偵字第8951號卷第19、56頁），並有扣押物品清單附
    卷足憑（臺灣彰化地方法院95年度偵字第8951號卷第53頁）
    ，非屬違禁物，亦非被告所有，爰不予宣告沒收。
貳、不受理部分：
一、公訴意旨另以：被告丙○○因父母將家中之電冰箱售予甲○○一事，對甲○○心生不滿，見甲○○於95年7月4日晚上11
    時許，騎機車至丁○○、乙○○位於彰化縣彰化市○○路 ○
    段211巷16 號之住處時，即對甲○○叫囂，並追打甲○○，
    迨甲○○為避免事端擴大，騎機車迅速離去後，仍自後追趕
    甲○○至彰化縣彰化市○○里○○○路 200巷巷口處，並基
    於傷害人身體之犯意，持木棍毆打甲○○左胸，致甲○○受
    有左胸部挫傷並擦傷之傷害。因認被告丙○○另涉犯刑法第
    277條第1項之傷害罪嫌等語。
二、按告訴乃論之罪，告訴人於第一審辯論終結前，得撤回其告
    訴；又告訴乃論之罪，其告訴經撤回者，應諭知不受理之判
    決，刑事訴訟法第238條第1項、第303條第3款分別定有明文
    。
三、經查，公訴人認被告丙○○涉犯刑法第277條第1項之傷害罪
    嫌而提起公訴，然依刑法第287條前段之規定，刑法第277條
    第1 項之傷害罪係屬告訴乃論之罪，茲據告訴人甲○○於本
    院第一審辯論終結前之本院準備期日，當庭撤回對被告丙○○傷害之告訴，有撤回告訴狀、本院95年11月10日準備程序
    筆錄可證（見本院95年度易字第1255號卷第20、30頁），揆
    諸上開說明，爰依法諭知不受理之判決。
據上論斷，應依刑事訴訟法第273 條之1第1項、第299條第1項前
段、第303條第3款，家庭暴力防治法第50條第1款，刑法第11 條
前段、第280條、第277條第1項、第51條第5款，判決如主文。
本案經檢察官莊佳偉到庭執行職務。
中    華    民    國    95    年    11    月    24    日
                  刑事第一庭    法  官  林秉暉
以上正本證明與原本無異。
如不服本判決，應於判決送達後10日內，向本院提出上訴狀（須
附繕本）。
告訴人或被害人對於判決如有不服具備理由請求檢察官上訴者，
其上訴期間之計算係以檢察官收受判決正本之日期為準。
中    華    民    國    95    年    11    月    24    日
                                書記官  梁高賓
附錄本案論罪科刑法條全文
家庭暴力防治法第50條
違反法院依第13條、第15條所為之下列裁定者，為本法所稱之違
反保護令罪，處三年以下有期徒刑、拘役或科或併科新臺幣
100000元 以下罰金︰
一  禁止實施家庭暴力行為。
二  禁止直接或間接騷擾、接觸、通話或其他連絡行為。
三  命遷出住居所。
四  遠離住居所、工作場所、學校或其他特定場所。
五  命完成加害人處遇計畫：戒癮治療、精神治療、心理輔導或
    其他治療、輔導。
中華民國刑法第277條
傷害人之身體或健康者，處3年以下有期徒刑、拘役或1,000元以
下罰金。
犯前項之罪因而致人於死者，處無期徒刑或七年以上有期徒刑；
致重傷者，處3年以上10年以下有期徒刑。
中華民國刑法第280條
對於直系血親尊親屬，犯第277條或第278條之罪者，加重其刑至
1/2。


司法院資訊處製作；財團法人民間司法改革基金會備份。
